臺灣花蓮地方法院刑事判決　　　　　　　　　　　　　九十一年度訴字第一○四號
　　公　訴　人　臺灣花蓮地方法院檢察署檢察官
　　被　　　告　戊○○
右列被告因行使偽造文書案件，經檢察官提起公訴（九十一年度偵字第五三五號），
本院判決如左：
    主  文
戊○○行使偽造私文書，足以生損害於他人，處有期徒刑月，如易科罰金，以佰
元折算壹日。
如附件偽造之起訴狀具狀人欄下，偽造之「葉志賢」、「葉志偉」、「甲○○」之署
押、印文各壹枚、偽造之「乙○○」署押壹枚、印文枚、偽造之「丁○○」署押壹
枚、及扣案偽造之「葉志賢」「葉志偉」「甲○○」「乙○○」印章共肆顆，均沒收
之。
    事  實
一、戊○○曾於民國八十二年間因偽證案件，經本院於八十二年十月八日判處有期徒
    刑一年，緩刑五年，於同年十二月九日確定，八十七年十一月十八日緩刑期滿，
    又於八十九年間因侵占案件，經臺灣高等法院花蓮分院於九十年三月二十八日判
    處有期徒刑六月確定，於九十一年三月十四日易科罰金執行完畢（均未構成累犯
    ）。戊○○明知其未受丁○○、葉志賢、葉志偉、甲○○、乙○○之委託，且未
    經丁○○等人之同意，竟基於行使偽造私文書之犯意，先於九十年十月十五日前
    數天，在花蓮縣玉里鎮某刻印社，利用不知情之成年刻印業者，偽刻乙○○、甲○○、葉志賢、葉志偉印章，嗣於九十年十月十五日偽造丁○○、葉志賢、葉志
    偉、甲○○、乙○○等人之署押，並盜蓋其持有丁○○之之印章，及蓋用其偽刻
    之乙○○、甲○○、葉志賢、葉志偉印章而盜用、偽造渠等印文於起訴狀上，偽
    以丁○○、葉志賢、葉志偉、甲○○、乙○○之名義，偽造對福灣企業股份有限
    公司（下稱福灣公司）提起第三人異議之訴之民事起訴狀，並將該偽造之起訴狀
    私文書郵寄至本院而行使之，足生損害於丁○○、葉志賢、葉志偉、甲○○、乙○○及福灣公司。
二、案經臺灣花蓮地方法院花蓮簡易庭告發後，由臺灣花蓮地方法院檢察署檢察官偵
    查起訴。
    理  由
一、訊據被告戊○○固坦承有於前開時間、地點偽刻葉志賢、葉志偉、甲○○、乙○○之印章、偽造葉志賢、葉志偉、甲○○、乙○○之署押、印文、偽造丁○○之
    署押、盜用丁○○之印章、印文，偽以丁○○、葉志賢、葉志偉、甲○○、乙○○之名義，偽造對福灣公司提起第三人異議之訴起訴狀，並郵寄至本院而行使之
    事實，惟否認有行使偽造文書犯行，辯稱：我是受丙○○委託，我並沒有與丁○○聯絡，丙○○有無告知丁○○我不知道，丙○○只有影印身分證給我，原因是
    我買轎車，丙○○提擔保，因為繳息不正常，福灣公司才查封，因為福灣公司查
    封錯了，我跟丙○○說要提異議，因為很緊急我才提出異議，可能與丙○○溝通
    不清楚，我不是故意犯錯。經查，丁○○、甲○○於本院花蓮簡易庭九十年度花
    小字第二○八號第三人異議之訴簡易小額訴訟事件中陳稱：我們並無提出本件訴
    訟。戊○○冒用我們的名義提起本件訴訟，起訴狀後面的簽名也不是我們所簽。
    戊○○沒有經過我們的委任。（見本院花蓮簡易庭九十年度花小字第二○八號第
    三人異議之訴簡易小額訴訟事件卷九十一年一月十日言詞辯論筆錄），證人丙○○於偵訊中陳稱：我在我家被查封的時候，去找羅代書（即被告戊○○），問他
    為什麼會這樣子，羅代書就向我拿了法院查封的公文，向我表示會處理這件事情
    ，之後他怎麼處理我就不知道了。法院查封後，戊○○曾向我表示要用我哥哥小
    孩的名義向法院提出異議，但我表示不可以連累到我哥哥的小孩子，但不知戊○○是如何處理的。（見臺灣花蓮地方法院檢察署九十一年度發查字第一○三號偵
    查卷第二一至二二頁），於本院審理中則陳稱：被告沒有講她要寫狀紙，錢是我
    匯給被告請被告幫我把房子處理好（見本院九十一年七月九日審判筆錄）；再者
    ，被告於偵訊中亦供稱：因為福灣公司查封丙○○的房子和土地，而房子不是丙○○的，是丁○○等人的，為了要請福灣公司撤回查封，且因為時間急迫，所以
    沒有經過丁○○等人同意，就以他們的名義起訴。乙○○等人印章是我在九十年
    十月十五日起訴前幾天，在玉里的刻印社刻的（見同上偵查卷第三五至三六頁）
    ，綜上以觀，足認被告並未經丁○○、葉志賢、葉志偉、甲○○、乙○○授權，
    亦未經其五人之同意，即擅自偽刻葉志賢、葉志偉、甲○○、乙○○之印章，並
    偽造其等印文、署押，及盜用丁○○印章、印文、偽造丁○○署押，據以偽造起
    訴狀進而行使之。甲○○於本院審理中雖陳稱：我叔叔（指丙○○）請被告幫忙
    處理查封的問題，我們有與丙○○電話聯絡幫我們處理（見本院九十一年七月九
    日審判筆錄）。然而，被告就前開提起第三人異議之訴乙節並事先未告知丁○○
    、葉志賢、葉志偉、甲○○、乙○○等人，參酌被告於起訴前數天尚可偽刻、葉
    志賢、葉志偉、甲○○、乙○○印章，而竟未事先取得丁○○、葉志賢、葉志偉
    、甲○○、乙○○之授權，即偽以其等名義偽造起訴狀並行使之，被告前開所辯
    顯係卸責之詞，不足採信。此外，復有起訴狀、郵寄信封、稅籍資料、本院民事
    執行處囑託查封登記書、甲○○傳真說明信函影本等在卷可佐。綜上所述，本件
    事證明確，被告犯行堪以認定。
二、核被告戊○○所為，係犯刑法第二百十六條、第二百十條之行使偽造私文書罪。
    被告利用不知情之成年刻印業者，偽刻葉志賢、葉志偉、甲○○、乙○○之印章
    為間接正犯，被告偽造葉志賢、葉志偉、甲○○、乙○○之印章，並偽造其等印
    文、署押，偽造丁○○署押及盜用丁○○印章、印文，於前開起訴狀上之偽造印
    章、印文、署押、盜用印章、印文行為，為偽造私文書之部分行為，為偽造私文
    書行為吸收，偽造私文書之低度行為亦為行使偽造私文書之高度行為吸收，均不
    另論罪；又公訴人認被告尚有偽刻丁○○印章犯行，然而被告供述該印章係先前
    為丁○○辦理印鑑證明時所持有，丁○○於本院審理中亦陳稱曾交其印章予被告
    （見本院九十一年七月九日審判筆錄）；此外，復查無其積極證據足認被告有此
    部分犯行，而此與被告經起訴之前開偽刻葉志賢、葉志偉、甲○○、乙○○之印
    章等犯行部分有實質上及裁判上一罪關係，爰不另為無罪諭知，附此敘明。茲審
    酌被告曾有偽證、侵占等前科，有卷附臺灣高等法院被告全國前案紀錄表可按，
    素行不佳，被告因丙○○為其購車款債務提供擔保，之後所衍生之土地、建物查
    封問題，欲代丁○○、葉志賢、葉志偉、甲○○、乙○○提出第三人異議之訴，
    乃擅自偽造起訴狀並行使之等犯罪動機、目的、手段、犯後否認犯行等一切情狀
    ，量處如主文所示之刑，並諭知易科罰金之折算標準。
三、在如附件偽造之起訴狀具狀人欄下，偽造之「葉志賢」、「葉志偉」、「甲○○
    」之署押、印文各一枚、偽造之「乙○○」署押一枚、印文三枚、偽造之「丁○○」署押一枚、及扣案偽造之「葉志賢」「葉志偉」「甲○○」「乙○○」印章
    共四顆，不問屬於被告與否，均應依刑法第二百十九條規定宣告沒收之。
據上論斷，應依刑事訴訟法第二百九十九條第一項前段，刑法第二百十六條、第二百
十條、第四十一條第一項前段、第二百十九條、罰金罰鍰提高標準條例第一條前段、
第二條，判決如主文。
本案經檢察官孫進興到庭執行職務
中      華      民      國    九十一    年      七      月    二十三    日
                              臺灣花蓮地方法院刑事庭
                                  法  官  林  麗  玉
右正本證明與原本無異。
如對本判決不服，應於送達後十日內，向本院提出上訴狀。（應抄附繕本）告訴人或
被害人如對於本判決不服者，應具備理由請求檢察官上訴，其上訴期間之計算係以檢
察官收受判決正本之日期為準。
                                  法院書記官
中      華      民      國    九十一    年      七      月    二十七    日
附錄本判決論罪之法律條文：
刑法第二百十六條：
行使第二百十條至第二百十五條之文書者，依偽造、變造文書或登載不實事項或使登
載不實事項之規定處斷。
刑法第二百十條
偽造、變造私文書，足以生損害於公眾或他人者，處五年以下有期徒刑。
